【裁判字號】    89,台上,4872
【裁判日期】    890817
【裁判案由】    偽造文書
【裁判全文】
最高法院刑事判決                              八十九年度台上字第四八七二號
    上  訴  人  甲○○
右上訴人因偽造文書案件，不服台灣高等法院台南分院中華民國八十九年五月二十四
日第二審判決（八十九年度上訴字第五○七號，起訴案號：台灣台南地方法院檢察署
八十八年度偵字第一四○三七號），提起上訴，本院判決如左：
    主  文
上訴駁回。
    理  由
一、行使偽造私文書部分：
按刑事訴訟法第三百七十七條規定，上訴於第三審法院，非以判決違背法令為理由，
不得為之。是提起第三審上訴，應以原判決違背法令為理由，係屬法定要件。如果上
訴理由狀並未依據卷內訴訟資料，具體指摘原判決不適用何種法則或如何適用不當，
或所指摘原判決違法情事，顯與法律規定得為第三審上訴理由之違法情形，不相適合
時，均應認其上訴為違背法律上之程式，予以駁回。本件上訴人甲○○上訴意旨略稱
：上訴人在舉發違反道路交通管理事件通知單上冒用陳柏霖之名義簽名時，陳柏霖亦
在上訴人身旁，上訴人因害怕而虛報陳柏霖之名，惟上訴人並不知道此為違法行為。
上訴人換貼廖軒葛駕駛執照上之照片，只用以租屋並無其他不法情事，請予審酌云云
。
惟查本件原判決認定上訴人有原判決事實欄所記載之連續行使偽造私文書犯行，係以
上訴人先後於警訊、偵查、第一審及原審審理中，對本件犯行均坦承不諱，核與證人
許耀文於警訊時證述之情節相符。復有舉發違反道路交通管理事件通知單影本二紙、
房屋租賃契約書一份、變造之廖軒葛駕駛執照一張在卷可資佐證。上訴人之自白核與
事實相符等情，予以綜合判斷。因而維持第一審論處上訴人連續行使偽造私文書（累
犯）罪刑之判決，駁回上訴人在第二審之上訴，已於判決內詳予論述其所憑之證據及
論斷之理由。所為論斷，俱有卷存證據資料可憑，從形式上觀察，並無違背法令之情
形。按證據之取捨與證據之證明力如何﹖均屬事實審法院得自由裁量、判斷之職權；
苟其此項裁量、判斷，並不悖乎通常一般之人日常生活經驗之定則或論理法則，又於
判決內論其何以作此判斷之心證理由者，即不得任意指摘其為違法，而據為提起第
三審上訴之合法理由。原審採信上訴人於警訊、偵查、第一審及原審之供承情節，乃
其採證職權之合法行使，且原判決並已說明上訴人之自白與事實相符，不容任意指為
違法。上訴意旨對原審之論斷，究係違背何種法則或如何適用法則不當，並未依據卷
內資料，為具體之指摘，仍執前詞以其不知係違法云云，任意指摘原判決不當，而為
單純事實之爭辯，難認係適法之第三審上訴理由，其此部分之上訴違背法律上之程式
，應予駁回。
二、行使變造特種文書部分：
按刑事訴訟法第三百七十六條所列各罪之案件，經第二審判決者，不得上訴於第三審
法院，法有明文。本件上訴人牽連犯行使變造特種文書罪部分，原判決認係成立刑法
第二百十六條、第二百十二條之罪，核屬刑事訴訟法第三百七十六條第一款之案件，
依上開說明，既經第二審判決，自不得上訴於第三審法院。縱此部分與前述上訴人行
使偽造私文書部分有牽連關係，為裁判上一罪，但其行使偽造私文書部分之上訴為不
合法，本院應從程序上予以駁回，而無從為實體上判決，對於原不得上訴之此部分，
亦無從適用審判不可分原則，為實體上審判。上訴人竟復對此部分提起上訴，顯為法
所不許，應予駁回。
據上論結，應依刑事訴訟法第三百九十五條前段，判決如主文。
中      華      民      國    八十九    年      八      月     十七     日
                              最高法院刑事第五庭
                                  審判長法官  董  明  霈
                                        法官  丁  錦  清
                                        法官  林  茂  雄
                                        法官  王  居  財
                                        法官  張  祺  祥
      右正本證明與原本無異
                                              書  記  官
中      華      民      國    八十九    年      八      月    二十五    日


司法院資訊處製作；財團法人民間司法改革基金會備份。
